臺灣嘉義地方法院民事裁定
110年度事聲字第18號 
異  議  人  
即債 權 人  裕融企業股份有限公司

法定代理人  嚴陳莉蓮


相  對  人  
即債 務 人  侯永昌  

上列當事人間消費者債務清理事件之更生執行事件，異議人對本
院司法事務官於民國110年7月13日所為109年度司執消債更字第5
5號更生方案認可之裁定聲明異議，本院裁定如下：
    主  文
異議駁回。
    理  由
一、按當事人對於司法事務官處理事件所為之終局處分，得於處
    分送達後10日之不變期間內，以書狀向司法事務官提出異議
    ；司法事務官認前項異議有理由時，應另為適當之處分；認
    異議為無理由者，應送請法院裁定之；法院認第1項之異議
    為有理由時，應為適當之裁定；認異議為無理由者，應以裁
    定駁回之，民事訴訟法第240條之4第1項前段、第2項及第3
    項定有明文。關於更生或清算之程序，除本條例別有規定外
    ，準用民事訴訟法之規定，消費者債務清理條例（下稱消債
    條例）第15條亦有明文規定。查本院民事執行處司法事務官
    於民國110年7月13日所為109年度司執消債更字第55號裁定
    （下稱原裁定），於同年7月19日送達異議人，異議人旋於
    法定期間內之110年7月21日對原裁定提出異議，司法事務官
    認其異議無理由而送請本院裁定，經核與上開規定相合，先
    予敘明。
二、聲明異議意旨略以：本件於110年4月15日調解庭時，異議人
    表示不同意更生方案，並經司法事務官通知重新評估更生方
    案之清償計畫，是異議人於110年5月7日具狀表示同意比照
    最大債權銀行之調解內容，並計算剩餘債權額，然原裁定就
    異議人部分記載「不依更生方案行使權利」，將異議人排除
    於更生清償方案，令異議人至為驚恐，為此請求撤銷原裁定
    ，令異議人得以行使更生方案之權利等語。　　
三、按對於債務人之債權，於法院裁定開始更生或清算程序前成
    立者，為更生或清算債權。前項債權，除本條例別有規定外
    ，不論有無執行名義，非依更生或清算程序，不得行使其權
    利，消債條例第28條定有明文。次按對於債務人之特定財產
    有優先權、質權、抵押權、留置權或其他擔保物權之債權人
    ，仍應依本條例規定申報債權；法院裁定開始更生程序後，
    對於債務人不得開始或繼續訴訟及強制執行程序。但有擔保
    或有優先權之債權，不在此限，消債條例第35條第1 項、第
    48條第2項亦定有明文。再按有擔保之債權人，就其行使擔
    保權後未能受償之債權，非依更生或清算程序，不得行使其
    權利，消債條例施行細則第16條亦有明文。又關於第28條部
    分：有擔保或有物的優先權之債權人，得以預估或實際行使
    其擔保或優先權後未能受清償之債權，申報為更生或清算債
    權而行使權利，復為辦理消費者債務清理事件應行注意事項
    第15點所明定。準此，有擔保或有物的優先權之債權人行使
    擔保權或優先權後未能獲償之債權，應屬無擔保或無優先權
    之債權，依消債條例第28條第2項規定，該等債權非依更生
    或清算程序，不得行使其權利。換言之，有擔保權之債權人
    ，除因非可歸責於己之事由，依法院所定期間補報債權外，
    應於債權申報期間，預估就其行使擔保後，未能受償之一般
    債權為申報。又按對於債權人所申報之債權及其種類、數額
    或順位，債務人或其他債權人得自債權表送達之翌日起，監
    督人、管理人或其他利害關係人得自債權表公告最後揭示之
    翌日起，於10日內提出異議。前項異議，由法院裁定之，並
    應送達於異議人及受異議債權人。債權人所申報之債權，未
    經依第1項規定異議或異議經裁定確定者，視為確定，對債
    務人及全體債權人有確定判決同一之效力，消債條例第36條
    第1、2、5項亦分別定有明文。　　
四、經查：
  ㈠債務人經本院以109年度消債更字第44號裁定自109年7月28日
    下午4時起開始更生，並命司法事務官進行更生程序。嗣本
    院司法事務官於109年7月30日公告：「二、債權人應於109
    年8月17日前，向本院申報債權；債權人因非可歸責於己之
    事由，致未於前開期間申報債權者，應於109年9月6日前，
    向本院補報債權，並陳明有何非可歸責於己之事由；其有債
    權證明文件者，並應一併提出。三、各債權人申報、補報債
    權時，應將債權種類、有無擔保或優先權、本金、利息、違
    約金等項目（計算至裁定開始更生前一日）分別詳列…」等
    語，異議人於109年8月27日具狀陳報結算至109年7月27日債
    務人尚有剩餘債權額為新臺幣（下同）728,230元；本院司
    法事務官於109年12月1日發文通知請異議人應陳報本件債權
    發生原因為何，經異議人於109年12月8日具狀陳報本件為有
    擔保債權，債務人以車牌號碼000-0000之車輛向異議人辦理
    汽車分期借款，惟異議人自陳報日止尚無法得知抵押物之現
    況云云，並未記載預估行使擔保權後未能受償額，本院司法
    事務官即以該債權為有擔保債權列入債權表，於109年12月2
    3日公告債權表，亦未經異議人於法定期間內提出異議。本
    院司法事務官又於110年1月19日發文通知請有擔保債權之債
    權人具狀陳報是否同意依更生程序受償，或依原契約履行，
    如逾期未陳報即視為不依更生程序受償，且無不足受償之債
    權等語，異議人於110年1月27日具狀陳報其擔保車輛迄今仍
    未取回，況目前尚無法得知抵押物之現況，亦無法以專業鑑
    價程序判斷抵押物之現值，故爰依計算至裁定更生前1日陳
    報之債權為不足受償之債權餘額共計728,230元云云，並於1
    10年4月15日調查期日經本院司法事務官詢問異議人意見，
    異議人表示「不同意更生方案」、「不同意依更生程序行使
    權利」等語，故本院司法事務官依照異議人之意見將其記載
    「不依更生程序行使權利」。本院司法事務官於110年4月22
    日發文通知請債權人確答是否同意更生方案，異議人僅具狀
    陳報同意比照最大債權銀行協商調解之內容，經結算至109
    年7月27日債務人尚有剩餘債權額為728,230元等語。因全體
    已申報無擔保及無優先權債權人皆未確答同意債務人所提出
    之更生方案而視為同意，則同意更生方案之已申報無擔保及
    無優先權債權人過半數及其所代表之債權額已逾已申報無擔
    保及無優先權債權總額之2分之1，視為債權人會議可決更生
    方案，且更生方案經核屬公允、適當、可行，且無同條例第
    63條所定不應認可之消極事由存在，故本院司法事務官於11
    0年7月13日以109年度司執消債更字第55號裁定認可債務人
    之更生方案等情，業經本院調取上開卷宗核閱無訛。
　㈡異議人對債務人有動產擔保抵押權，依上開規定，於本院就
    債務人裁定開始更生後，債務人仍得繼續強制執行，如逾動
    產抵押權擔保範圍之債權部分，欲參與更生程序，仍應依前
    揭規定於申報及補報債權期間申報債權。且異議人為有擔保
    之債權人，易得以預估或實際行使其擔保或優先權後未能受
    清償之債權，申報為更生債權而行使權利。然於本院通知異
    議人申報債權、補報債權及債權發生原因，異議人具狀陳報
    本件為有擔保債權，經結算至109年7月27日債務人尚有剩餘
    債權額為728,230元，並未記載預估行使擔保權後未能受償
    額，本院司法事務官始將該債權以有擔保債權列入債權表，
    異議人就該債權表亦未提出異議而確定。異議人又於110年4
    月15日調查期日時表示「不同意更生方案」、「不同意依更
    生程序行使權利」等語，故本院司法事務官依照異議人之意
    見將其記載「不依更生程序行使權利」，並無違誤。而異議
    人就本院通知是否同意更生方案僅具狀陳報同意比照最大債
    權銀行協商調解之內容及經結算至109年7月27日債務人尚有
    剩餘債權額為728,230元，並未明確表示就更生方案記載異
    議人「不同意依更生程序行使權利」之部分有異議或不同意
    更生方案等語，是異議人未於債權申報及補報期間內，針對
    其行使動產抵押權後未能受償之債權，預估其數額予以申報
    ，自屬可歸責於異議人之事由而未遵期申報，而本院司法事
    務官係依照異議人之意見將其有擔保債權記載「不依更生程
    序行使權利」，亦未違反異議人之意思。從而，異議人反於
    其前所為表示，再以上開事由對本院司法事務官認可之更生
    方案聲明異議，應屬無據。　
五、綜上所述，本院司法事務官以債務人之更生方案經債權人會
    議可決，其條件核屬公允、適當、可行，且查無消債條例第
    63條所定不應認可之消極事由存在而裁定認可更生方案，並
    酌定其生活之限制，核於法並無不合，異議意旨指摘原裁定
    不當，為無理由，應予駁回。
六、據上論結，本件異議為無理由，依消債條例第15條、民事訴
    訟法第240條之4第3項後段，裁定如主文。　　
中　　華　　民　　國　　110 　年　　8 　　月　　13　　日
                  民事第二庭法　官　陳威憲
以上正本係照原本作成。
如對本裁定抗告，須於裁定送達後10日內向本院提出抗告狀，並
繳納抗告費新臺幣1,000元。
中　　華　　民　　國　　110 　年　　8 　　月　　13　　日
                            書記官  方瀅晴